【裁判字號】    89,簡上,67
【裁判日期】    890918
【裁判案由】    給付票款
【裁判全文】
臺灣屏東地方法院民事判決  八十九年度簡上字第六七號
    上  訴  人  林春連即良興電器行
    被  上訴人  彰化商業銀行股份有限公司
    法定代理人  乙○○
    訴訟代理人  甲○○
右當事人間請求給付票款事件，上訴人對於中華民國八十九年一月二十七日本院潮州
簡易庭八十八年度潮簡字第六三七號第一審判決提起上訴，本院判決如左：
    主      文
上訴駁回。
第二審訴訟費用由上訴人負擔。
    事      實
甲、上訴人方面：
一、聲明：求為判決（一）原判決廢棄。（二）被上訴人第一審之訴及假執行之聲請
    均駁回。
二、陳述：除與原審判決記載相同者茲予引用外，另稱：
(一)系爭支票三紙由上訴人所簽發交由稜威福股份有限公司（下稱稜威福公司）資為
    清償貨款之方法，然該公司並未交付與票面額相當之貨物即已倒閉，上訴人自得
    行使抗辯權，無須給付票款。
(二)依借款契約第二條第二項之約定，被上訴人以八成貸款，利息為百分之二十，年
    息以一百八十天計算即為百分之四十，故被上訴人係以不相當對價取得系爭支票
    。
(三)被上訴人所提供之借款契約，借款負責人及連帶保証人均無親自簽名，契約顯有
    造假之情形。
(四)被上訴人無法提供合法商業行為之憑証，與財政部頒訂之銀行辦理票據承兌、保
    証及貼現業務辦法中規定銀行承兌、保証或貼現之票據以由合法商業行為所產生
    者為限之規定不符。
(五)被上訴人與稜威福公司間為墊付之關係，且均超額或不相對價借款，又票據應屬
    擔保性質，不宜以背書轉讓而行使追索權，被上訴人既知稜威福公司為代墊法律
    關係，並無背書轉讓行使票據追索之權利，竟仍收受，顯有惡意。
(六)票面額委由被上訴人取款，扣除利息等支出後仍須歸屬還其餘額，其性質應係委
    任取款之法律關係，被上訴人自應承受其抗辯事由。
(七)被上訴人對於稜威福公司追索權時效已罹於四個月消滅時效之規定。
三、証據：除援用原審之証據方法外，另提出應收票據週轉金借款契約及台灣台中地
    方法院八十八年度訴沙字第八號判決各一件為証。
乙、被上訴人方面：
一、聲明：求為判決如主文所示。
二、陳述：除與原審判決記載相同者茲予引用外，另稱：
(一)稜威福公司與被上訴人簽訂墊付國內票款融資借款契約，約定在新台幣（下同）
    三千萬元之額度內向被上訴人辦理借款，借款人得在契約有效期間循環動用借款
    ，借款時應檢附被上訴人認可之票據，撥貸金額在票據金額八成之範圍內循環借
    用，其餘二成供繳交利息、違約金等，如有剩餘則返還借款人。應收票據到期由
    被上訴人逕行提兌，存於「放款備償專戶」帳戶內，雙方同意借款到期日由被上
    訴人隨時轉帳抵償借款本息。
(二)被上訴人係於八十七年十二月十七日借予稜威福公司一百二十萬元，並收受由稜
    威福公司背書轉讓十紙支票，面額共計一百二十二萬二千七百十五元（其中包括
    上訴人簽發之票號：１Ο６５３９２，票載發票日八十八年六月五日，面額十七
    萬元之系爭支票）以為對價；又於八十八年一月三十日借予稜威福公司一百萬元
    ，並收受由該公司背書轉讓六張支票，面額共計一百二十三萬一千八百三十五元
    （其中包含上訴人簽發之票號：0000000，票載發票日八十八年七月五日
    ，面額十六萬元之系爭支票）以為對價；又於八十八年二月十日借予稜威福公司
    二百八十萬元，並收受由該公司背書轉讓二十張支票，面額共計三百五十二萬零
    七百五十一元（其中包含上訴人簽發之票號：0000000，票載發票日八十
    八年八月五日，面額十六萬元之系爭支票）以為對價，此有應收票據明細表可資
    佐證，顯非以不相當對取得系爭票據。
(三)票債債務人不得以自己與發票人或執票人之前手間所存抗辯事由對抗執票人，且
    票據具有無因性，不得以買賣糾紛阻其流通性。
三、證據：除援用原審之証據方法外，另提出授信流程作業暨試算表、應收票據週轉
    金借款契約各一件、應收票明細表三件為証。
    理      由
一、本件被上訴人主張其執有上訴人所簽發票載發票日八十八年六月五日、面額十七
    萬元，票載發票日八十八年七月五日、面額十六萬元及票載發票日八十八年八月
    五日、面額十六萬元之支票三紙，經屆期提示不獲付款，爰依票據追索權訴請上
    訴人給付票面金額及其法定遲延利息。而上訴人則以系爭支票三紙由上訴人所簽
    發交由稜威福公司資為清償貨款之方法，然該公司並未交付與票面額相當之貨物
    即已倒閉，上訴人自得行使抗辯權，無須給付票款；又依借款契約第第二條第二
    項之約定，被上訴人以八成貸款，利息為百分之二十，年息以一百八十天計算即
    為百分之四十，故被上訴人係以不相當對價取得系爭支票等事由資為抗辯。
二、查被上訴人主張其持有上訴人所簽發前揭支票，屆期提示不獲付款之事實，業據
    被上訴人提出系爭支票及退票理由單為証，並為上訴人所不爭執，堪信為真實，
    本件有爭執者係被上訴人取得系爭支票是否為惡意或以不相當對價取得、借款契
    約是否偽造、被上訴人是否已取得支票、是否為委任取款背書及系爭支票之追索
    權有無罹於時效等。經查：
(一)稜威福公司與被上訴人簽訂墊付國內票款融資借款契約，約定在三千萬元之額度
    內向被上訴人辦理借款，借款人得在契約有效期間循環動用借款，借款時應檢附
    被上訴人認可之票據，撥貸金額在票據金額八成之範圍內循環借用，其餘二成供
    繳交利息、違約金等，如有剩餘則返還借款人。被上訴人於八十七年十二月十七
    日借予稜威福公司一百二十萬元，並收受由稜威福公司背書轉讓十紙支票，面額
    共計一百二十二萬二千七百十五元（其中包括上訴人簽發之票號：１Ο６５３９
    ２，票載發票日八十八年六月五日，面額十七萬元之系爭支票）；八十八年一月
    三十日借予稜威福公司一百萬元，並收受由該公司背書轉讓六張支票，面額共計
    一百二十三萬一千八百三十五元（其中包含上訴人簽發之票號：0000000
    ，票載發票日八十八年七月五日，面額十六萬元之系爭支票）；八十八年二月十
    日借予稜威福公司二百八十萬元，並收受由該公司背書轉讓二十張支票，面額共
    計三百五十二萬零七百五十一元（其中包含上訴人簽發之票號：0000000
    ，票載發票日八十八年八月五日，面額十六萬元之系爭支票），此有應收票據明
    細表可資佐證，而被上訴人核貸金額係基於循環動用借款之計算方式，借款餘額
    不得逾越提交票據餘額之核貸成數，經計算後借款餘額仍維持在提交票據餘額八
    成內之範圍，此有上訴人所提試算表在卷可按，是被上訴人之主張即有可採，被
    上訴人抗辯上訴人係以不正當對價取得系爭支票，尚非可取。
(二)上訴人以系爭支票三紙由上訴人所簽發交由稜威福公司資為清償貨款之方法，然
    該公司並未交付與票面額相當之貨物即已倒閉，上訴人自得行使抗辯權，無須給
    付票款云云。惟按票據債務人不得以自己與發票人或執票人之前手間所存抗辯事
    由，對抗執票人，票據法第十三條前段定有明文，上訴人自不得以自己與稜威福
    公司間所存抗辯事由對被上訴人。
(三)上訴人主張被上訴人以八成貼現，利息為百分之二十，年息以一百八十天計算即
    為百分之四十，故被上訴人係以不相當對價取得系爭支票云云，惟查被上訴人與
    稜威福公司間之借貸契約其利息係約定每次借款時由雙方另行議定之，而前述之
    借款其利率均為百分之．０九，有應收票據週轉金借款契約及撥款申請書兼債權
    憑証可按，並無上訴人所指情形，是上訴人之主張亦不足採。
(四)上訴人主張稜威福公司與被上訴人之借款契約係屬偽造，且上訴人對於稜威福公
    司追索權時效已罹於四個月消滅時效之規定云云。惟按支票乃文義證券及無因證
    券，證券上之權利義務悉依證券上所載文句而決定其效力，從而支票上權利，依
    支票文義而發生，與其基礎之原因關係各自獨立，支票上權利之行使不以其原因
    關係存在為前提，故其原因關係不存在或無效時，執票人仍得依支票文義行使其
    權利，有最高法院四十九年台上字第三三四號判例可資參照。且依票據法第十三
    條前段之反面解釋，票據債務人既僅得以其自己與執票人間所存抗辯之事由對抗
    執票人，則以他人與執票人間所存抗辯之事由對抗執票人，即為該條規定所不許
    。是上訴人執稜威福公司與被上訴人間所存抗辯之事由對抗被上訴人，於法自屬
    無據，且違背支票為文義證券及無因證券之特性，其主張尚非可取。
(五)上訴人主張被上訴人與稜威福公司間係屬墊付之關係，稜威福公司提供之票據即
    屬擔保性質；另票面額委由被上訴人取款，扣除利息等支出後仍須歸屬還其餘額
    ，其性質應係委任取款之法律關係云云。查被上訴人與稜威福公司間之往來係屬
    墊付國內票款之票據融通方式，其性質係提供票據作為擔保之借款方式，而票據
    之擔保方式，係以背書轉讓與被上訴人，依票據之文義性，被上訴人當然取得票
    據上之權利。再查，依票據法第一百四十四條準用第四十條之規定，執票人以委
    任取款之目的而為背書時，應於匯票上記載之。本件經查系爭支票並無委任取款
    背書之記載，上訴人空言指摘系爭支票為委任取款背書，自不足採。
三、綜上所述，被上訴人取得系爭支票並無惡意或以不相當對價取得，復無上訴人所
    主張之抗辯事由存在，系爭支票屆期提示不獲付款，被上訴人依票據追索權訴請
    上訴人給付票面額及分別自八十八年六月五日、同年七月五日及同年八月五日起
    至清償日止按週年利率百分之六計算之利息，於法即有據，應予准許。原審為上
    訴人敗訴之判決，洵屬正當有據。上訴意旨指摘原判決為不當，求予廢棄改判，
    非有理由，其上訴應予駁回。
據上論結，本件上訴為無理由，依民事訴訟法第四百三十六條之一第三項、第四百四
十九條第一項、第七十八條，判決如主文。
中      華      民      國    八十九    年      九      月    十八    日
                                    臺灣屏東地方法院民事第二庭
~B審判長法官  洪有川
~B法      官  王幸華
~B法      官  黃義成
右為正本係照原本作成。
如不服本判決，其上訴利益逾新台幣一百萬元者，當事人僅得以其適用法規顯有錯誤
為理由，送達後二十日內，向本院提出上訴狀。
~B法院書記官  徐建功
中      華      民      國    八十九    年      九      月    十八    日


司法院資訊處製作；財團法人民間司法改革基金會備份。
